【裁判字號】    94,交聲,195
【裁判日期】    950331
【裁判案由】    聲明異議
【裁判全文】
臺灣嘉義地方法院交通事件裁定         94年度交聲字第195號
原處分機關  交通部公路總局嘉義區監理所
異  議  人  甲○○
即受處分人
上列異議人因違反道路交通管理處罰條例案件，對於交通部公路
總局嘉義區監理所嘉義市監理站於中華民國94年10月18日所為之
處分聲明異議（原處分案號：嘉監義字第裁76-L00000000號），
本院裁定如下：
    主  文
原處分撤銷。
甲○○不罰。
    理  由
一、原處分意旨略以：異議人即受處分人（下稱異議人）甲○○
    於民國（下同）94年5月20日晚間9時10分許，騎乘車牌號碼
    LTX－492號重機車行經竹崎鄉灣橋村16鄰186號「親鄉超商
    」前（即嘉159號公路27.4公里處）時，有「在劃設有禁止
    超車線（雙黃實線）之路段違規左轉，肇事致人（劉俊廷）
    受傷」之違規，經嘉義縣警察局於94年6月15日，以嘉縣警
    交字第L00000000號舉發違反道路交通管理事件通知單掣單
    舉發，而原處分機關即交通部公路總局嘉義區監理所嘉義市
    監理站（下稱原處分機關）亦認異議人有前揭違規，而於94
    年10月18日，依道路交通管理處罰條例第48條第1項第2款（
    原裁決書誤植為第47條第1項第2款）、第61條第3項第1款規
    定，以嘉監義字第裁76—L00 000000號裁決書，對異議人處
    以罰鍰新台幣（下同）600元（原裁決書誤植為1,200元），
    並記違規點數4點云云。
二、聲明異議意旨略以：案發當時，異議人甲○○騎乘LTX－492
    號機車由三灣橋沿159線公路往枋仔林方向即由西向東行駛
    ，行經前揭「親鄉超商」前，異議人機車因欲左轉入前方5
    公尺即「親鄉超商」東側5公尺處之巷道內（該巷道出口處
    並無劃設雙黃線），故異議人機車在「親鄉超商」前即稍稍
    靠向道路中央行駛，準備駛至前開巷道口處進行左轉，實則
    ，異議人當時並非欲左轉駛向「親鄉超商」，而有跨越雙黃
    實線左轉之違規，且異議人當時有使用方向燈，並查看前方
    、左側後照鏡及回頭看後方來車，惟異議人靠近「親鄉○○
    ○○○道路中央雙黃線時，突遭同向車道後方未開大燈由劉
    俊廷酒後駕駛之KV5－553號重型機車從後追撞，造成異議人
    人車倒地；另據嘉義縣警察局竹崎分局道路交通事故現場圖
    及現場照片所示，異議人機車傾斜倒地位置大半在異議人行
    向車道內，並未超越雙黃實線而倒在對向車道，可資證明異
    議人當時確係在所應遵行之車道內行駛，本件車禍實非異議
    人過失所致，前揭裁決顯有錯誤，爰請求撤銷之云云。
三、按機器腳踏車行駛之車道及轉彎，應依標誌或標線之規定行
    駛；無標誌或標線者，在未劃分快慢車道之道路，得在最外
    側二車道行駛，道路交通安全規則第99條第1項第1款定有明
    文。查本件車禍地點即嘉義縣竹崎鄉灣橋村16鄰186號「親
    鄉商店」前方之嘉159號公路27.4公里處，係未劃分快慢車
    道之一般道路，有道路交通事故現場圖1紙附於原處分機關
    處理交通違規聲明異議案件卷宗可稽，故本件異議人機車當
    時並無違規行駛車道可言。其次，前揭「親鄉超商」東側數
    公尺處，確有1巷道，該巷道出口處之嘉159號公路上並未劃
    設雙黃線，且異議人機車倒地位置大半在其行向車道內（異
    議人機車倒地位置正在雙黃線上，且機車下半車身即輪胎部
    位仍在異議人行駛之由西向東方向車道上，顯見異議人機車
    倒地前尚未超越雙黃實線而左轉）等情，業經本院依職權調
    閱本件車禍所涉刑事部分之臺灣嘉義地方法院檢察署94年度
    偵字第3674號案件全部卷宗查明無誤，又該刑事案件經檢察
    官偵查結果，認為「劉俊廷於94年5月20日下午9時10分許，
    駕駛車牌號碼KV5-553號重型機車，沿嘉義縣竹崎鄉嘉159線
    公路西往東方向行駛，途經嘉義縣竹崎鄉灣橋村灣橋186號
    前時，原應注意汽車在同一車道行駛時，除擬超越前車外，
    後車與前車之間應保持隨時可以煞停之距離。後車駕駛人應
    隨時注意前車之行動。汽車行進中，駕駛人應注意車前狀況
    ，隨時採取必要之安全措施。而依當時情形，又無不能注意
    之情事，竟疏於注意，未與前車保持安全距離及未留意前方
    狀況，而撞及前方同方向駕駛車牌號碼LTX- 492號重型機車
    ，並已打好左轉方向燈正欲左轉之人甲○○，致甲○○人車
    倒地，受有左頸部扭傷、左手肘挫傷（擦傷）、左腳外側擦
    傷、左足內側擦傷、左足後跟挫傷（擦傷）等傷害，劉俊廷
    涉犯刑法第284條第1項過失傷害罪嫌」等情，而對劉俊廷聲
    請以簡易判決處刑，該刑事案件嗣經劉俊廷賠償本件異議人
    完畢，本件異議人撤回告訴，而由本院刑事庭於94年11月15
    日，以94年度交易字第111號判決不受理在案，有判決書1份
    在卷可佐，是認異議人前揭所辯「並非欲違規跨越雙黃實線
    左轉駛向親鄉超商」等語尚非虛妄，顯見本件車禍應係劉俊
    廷騎車違規所致，異議人並無違規情事；本件既無資料證明
    異議人有前開裁決所指之違規，本於訴訟上之待證事實「倘
    有懷疑，則從被告之利益作解釋」（in dubi opro reo）之
    證據法則，自應作有利於異議人之認定。從而，異議人不服
    前揭裁罰之聲明，並非無據，可堪採信。
四、綜上，堪信異議人並無原處分機關所指違規行為，本件原處
    分機關不察，逕依前揭舉發違反道路交通管理事件通知單而
    予裁罰，於法尚有未合。因此，異議人提起本件異議，為有
    理由，原裁決之處分應予以撤銷，並為異議人不罰之諭知。
據上論結，應依道路交通管理處罰條例第87條第2項、道路交通
案件處理辦法第20條前段，裁定如主文。
中    華    民    國    95    年    3     月    31    日
                       交通法庭 法  官  盧 鳳 田
以上正本證明與原本無異。
如不服本裁定，應於送達後5日內，向本院提出抗告狀（應附繕
本）
中    華    民    國    95    年    4     月    3     日
                                書記官  楊 國 色


司法院資訊處製作；財團法人民間司法改革基金會備份。
